【裁判字號】    88,上訴,2628
【裁判日期】    890113
【裁判案由】    毒品危害防制條例
【裁判全文】
臺灣高等法院臺中分院刑事判決                  八十八年度上訴字第二六二八號
    上  訴  人
    即  被  告  丙○○
    指定辯護人  本院公設辯護人  乙○○
右上訴人因毒品危害防治條例案件，不服臺灣南投地方法院八十八年度訴字第三六八
號，中華民國八十八年十月二十八日第一審判決（起訴案號：臺灣南投地方法院檢察
署八十七年度偵字第四七四○號），提起上訴，本院判決如左：
      主  文
原判決撤銷。
丙○○連續販賣第二級毒品，累犯，處有期徒刑柒年肆月。
扣案之安非他命壹包（驗餘淨重零點捌零肆公克）沒收銷燬之。販賣第二級毒品所
得扣案新台幣伍佰元沒收，另販賣第二級毒品所得新台幣貳仟元沒收，如全部或一部
不能沒收時，以其財產抵償之。
      事  實
一、丙○○曾於民國（以下同）八十五年間因違反麻醉藥品管理條例案件，經台灣南
    投地方法院判處有期徒刑四月確定在案，於八十六年三月八日易科罰金執行完畢
    ，仍不知悔改，竟基於概括犯意，連續於八十七年九月間起至同年十月二十二日
    止，在其南投縣中寮鄉○○路一五○之一號住處，以每包新台幣（下同）一千元
    、五百元不等之價格，販賣第二級毒品安非他命予楊國龍共三次（其中以一千元
    之價格販賣二次）。嗣於八十七年十月二十二日二時三十分，在上開住處，為警
    當場查獲，並自楊國龍身上扣得當日向丙○○以五百元價格購買之安非他命一包
    （淨重○．四○六四公克，驗餘淨重○．三八○四公克）及自丙○○身上扣得販
    賣安非他命所得五百元，及其所有供吸用之安非他命八包（淨重一．二六四七公
    克，驗餘淨重一．二四二八公克）等物。
二、案經南投縣警察局報請臺灣南投地方法院檢察署檢察官偵查起訴。
      理  由
一、訊之上訴人即被告（以下稱被告）丙○○對於在八十七年九月間起至同年十月二
    十二日止，有在其上開住處交安非他命三次予楊國龍等情，並不諱言，但否認有
    販賣安非他命予楊國龍之情事，辯稱：係因楊國龍來找伊，與伊二人一起合資一
    起買安非他命，前二次一人各一千元，第三次伊買一千元，回來分五百元之安非
    他命予楊國龍，並不是賣安非他命予楊國龍云云。
二、經查被告右開犯行，已據證人楊國龍於警訊時指稱：我都是向丙○○購買，共三
    次，一次購買新台幣一千元左右，約○．二公克至○．四公克，每次我都是親自
    至他家購買，前幾次時間我忘了，最近一次係今（二十二）日十四時三十分我向
    他購買新台幣五百元，重約○．六公克（毛重），也就是警方在我身上查獲之安
    非他命乙包，沒有秤重，因為是好朋友，所以他都大約裝一小包賣給我等語（見
    八十七年十月二十二日警訊筆錄），復於檢察官訊問：「安非他命何來？」，供
    稱：「向丙○○買的，買二、三次，每次都買一千元」，問：「你今天有無向他
    買？」，答稱：「有的，我向他買五百元，今天警方在我身上查到的安非他命○
    ．六公克，是在他家買的，是在中寮鄉○○路一五○之一號他家」，並當庭指證
    係向丙○○所購無訛（見偵查卷第二五頁偵訊筆錄），又證人楊國龍於檢察官第
    二次複訊時亦證述：向丙○○買安非他命三次，前二次一千元，是直接到他家去
    買，今天買五百元，都是今年九月初以後才開始買的等語（見偵查卷第二七、二
    八頁偵訊筆錄）。核與被告於本院審理時所供上開情節大致相符。是證人楊國龍
    於原審時所稱：沒有向丙○○買過安非他命，八十七年十月二十二日身上查獲之
    安非他命係丙○○當天交付，但沒有給錢，只給過一次安非他命而已一節，顯非
    事實，無非事後迴護被告之舉，不足採信。
三、次查被告丙○○與楊國龍間僅係普通之朋友關係，並無特殊交情，已據被告丙○
    ○於警訊及本院審理時供述在卷，而被告丙○○於本院審理時雖辯稱係與楊國龍
    合資購買安非他命，但被告丙○○於本院審理時亦供承當時並未帶同楊國龍一起
    前往向前手購買安非他命，且供稱係其前開住處將安非他命交與楊國龍等語，而
    於本院再訊以何以會跟楊國龍合買時，被告丙○○稱：「我跟楊國龍是朋友，因
    看到他毒品（癮）發作，很痛苦。」云云。按被告丙○○與楊國龍間僅係普通朋
    友，衡情被告丙○○無償為楊國龍購買，已與經驗法則及事理有背，且本件楊國
    龍先後三次，向被告丙○○購買安非他命，均係至被告丙○○住處向被告購買，
    並非被告丙○○與楊國龍一起施用安非他命，因楊國龍一時無安非他命可吸用，
    而由被告丙○○提供少量之安非他命供楊國龍吸用，應係楊國龍為購買安非他命
    而前往找被告丙○○，方合事實。又若被告丙○○係因見楊國龍毒癮發作，為幫
    楊國龍找安非他命，而無賺楊國龍價差之意，應帶同楊國龍前往找其購買安非他
    命之前手，由楊國龍自行找該人購買方合事理，斷無由楊國龍三番二次來找其合
    買之理。況證人楊國龍於警、偵訊時所指向被告丙○○購買安非他命之情形，亦
    非係與被告丙○○合買，是被告丙○○於本院審理辯稱係與楊國龍合買，應係事
    後避就之詞，要難採信。又本件雖無積極證據足認被告丙○○購入安非他命之價
    格，且被告丙○○售與楊國龍之安非他命重量，除最後查獲時之一包外，亦無法
    確定，但以被告丙○○與楊國龍間並無特殊關係，及本件出售安非他命與楊國龍
    之情況證據，應認被告係意圖營利，而販賣安非他命與楊國龍方合事證與經驗法
    則。
四、末查被告與證人楊國龍為警同時查獲時，在楊國龍身上扣得之安非他命一包，及
    丙○○所有之安非他命八包，經送憲兵司令部鑑定，均含有甲基安非他命，分別
    為淨重○．四○六四公克（驗餘淨重○．三八○四公克）及淨重一．二六四七公
    克（驗餘淨重一．二四二八公克），此有該中心八十八年九月一日（八八）綱得
    字第一一五四四號及一一五四五號鑑驗通知書各一紙附卷可稽，其中扣自楊國龍
    之安非他命一包係購自被告丙○○，已據楊國龍證述確實，復有被告販賣該包安
    非他命所得五百元扣案可佐。綜上所述，被告所辯，顯係事後卸飾之詞，殊無可
    採。本件事證明確，被告犯行堪以認定。
五、核被告丙○○所為，係犯毒品危害防制條例第四條第二項販賣第二級毒品罪。被
    告為販賣而持有安非他命之低度行為，為販賣之高度行為所吸收，不另論罪。又
    被告先後三次犯行，時間緊接，犯罪構成要件相同，顯係基於概括犯意而為之，
    應依刑法第五十六條連續犯規定論以一罪並加重其刑。又被告曾於八十五年間因
    違反麻醉藥品管理條例案件，經台灣南投地方法院判處有期徒刑四月確定在案，
    於八十六年三月八日易科罰金執行完畢，此有台灣南投地方法院檢察署刑案資料
    查註紀錄表及本院被告全國前案紀錄表各一件在卷足憑，被告丙○○有期徒刑執
    行完畢後，於五年以內再犯本案有期徒刑以上之罪，為累犯，並依刑法第四十七
    條之規定遞加重其刑。
六、原審對被告予以論罪科刑，固非無見，然原判決將上開扣自被告丙○○身上之八
    包安非他命一併宣告沒收銷燬，然於事實欄中，並未認定此八包安非他命，係被
    告丙○○供販賣所用，而被告丙○○有吸用安非他命之習慣，已經公訴人向法院
    聲請裁定觀察勒戒，有聲請書附於偵查卷可稽，且被告丙○○於本院審理時亦堅
    稱上開扣自其身上之八包安非他命係供其吸食之用，此外，並無其他積極證據，
    足認扣自被告丙○○身上之八包安非他命，係被告供販賣所用，自應認係被告供
    己吸食所用。而沒收係屬從刑，前開扣案之八包安非他命既與被告本件所犯販賣
    安非他命與楊國龍無關，自難於本件論被告販賣安非他命罪責時，將前開自被告
    丙○○身上所查扣之八包安非他命為沒收銷燬之諭知，原判決此部分所為認事用
    法，自有未洽。被告上訴意旨否認有販賣第二級毒品犯行，而指摘原判決不當，
    雖難認為有理由。然原判決既有前開可議，已屬無可維持，應由本院將原判決撤
    銷另為改判。爰審酌被告犯罪之動機、目的，及其犯罪之手段、販賣安非他命之
    次數及數量均不多，被告所為對國民健康所生危害、與被告犯後飾卸諉過之態度
    等一切情狀，量處如主文第二項所示之刑。扣案自楊國龍之安非他命一包淨重○
    ．四○六四公克（驗餘淨重○．三八○四公克），係被告販賣與楊國龍之安非他
    命，應依毒品危害防治條例第十八條第一項前段宣告沒收並銷燬之。又本件被告
    販賣第二級毒品安非他命予楊國龍三次所得金錢共二千五百元，其中五百元扣案
    ，應依毒品危害防制條例第十九條第一項之規定宣告沒收，另二千元並未扣案，
    亦應宣告沒收，如全部或一部不能沒收時，以其財產抵償之。至被告所販賣與楊
    國龍之前二次安非他命，依向被告買得之楊國龍所證意旨，應已吸用完畢，而不
    存在，故不另為沒收銷燬之諭知。
據上論結，應依刑事訴訟法第三百六十九條第一項前段、第三百六十四條、第二百九
十九條第一項前段、毒品危害防制條例第四條第二項、第十八條第一項前段、第十九
條第一項，刑法第十一條前段、第五十六條、第四十七條，判決如主文。
本案經檢察官甲○○到庭執行職務。
中      華      民      國    八十九     年       一      月    十三    日
                                  臺灣高等法院臺中分院刑事第六庭
                                        審判長法  官  古  金  男
                                              法  官  張  祺  祥
                                              法  官  沈  應  南
右正本證明與原本無異。
如不服本判決應於收受送達後十日內向本院提出上訴書狀，其未述上訴之理由者並
得於提起上訴後十日內向本院補提理由書（均須按他造當事人之人數附繕本）。
                                              書記官  劉  智  文
中      華      民      國    八十九     年      一       月     十五   日
附錄：本判決論罪法條
毒品危害防治條例第四條第二項
製造、運輸、販賣第二級毒品者，處無期徒刑或七年以上有期徒刑，得併科新臺幣七
百萬元以下罰金。
                                                                        Ｈ


司法院資訊處製作；財團法人民間司法改革基金會備份。
